【裁判字號】    98,上易,549
【裁判日期】    980305
【裁判案由】    詐欺
【裁判全文】
臺灣高等法院刑事判決                 98年度上易字第549號
上  訴  人
即  被  告  乙○○
上列上訴人因詐欺案件，不服臺灣臺北地方法院97年度易字第32
75號，中華民國98年2月6日第一審判決（起訴案號：臺灣臺北地
方法院檢察署96年度偵字第23087號，移送併案審理案號：臺灣
桃園地方法院檢察署97年度偵字第23970號），提起上訴，本院
判決如下：
    主  文
上訴駁回。
    理  由
一、按不服地方法院之第一審判決而上訴者，應向管轄第二審之
    高等法院為之。上訴書狀應敘述具體理由。上訴書狀未敘述
    上訴理由者，應於上訴期間屆滿後20日內補提理由書於原審
    法院，逾期未補提者，原審法院應定期間先命補正。第二審
    法院認為上訴書狀未敘述理由或上訴有第362條前段之情形
    者，應以判決駁回之。但其情形可以補正而未經原審法院命
    其補正者，審判長應定期間先命補正。刑事訴訟法第361條
    、第367條分別定有明文。而所謂不服第一審判決之具體理
    由，必係依據卷內既有訴訟資料或提出新事證，指摘或表明
    第一審判決有何採證認事、用法或量刑等足以影響判決本旨
    之不當或違法，而構成應予撤銷之具體事由，始克當之（例
    如：依憑證據法則具體指出所採證據何以不具證據能力，或
    依憑卷證資料，明確指出所為證據證明力之判斷如何違背經
    驗、論理法則）；倘僅泛言原判決認定事實錯誤、違背法令
    、量刑失之過重或輕縱，而未依上揭意旨指出具體事由，或
    形式上雖已指出具體事由，然該事由縱使屬實，亦不足以認
    為原判決有何不當或違法者（例如：對不具有調查必要性之
    證據，法院未依聲請調查亦未說明理由，或援用證據不當，
    但除去該證據仍應為同一事實之認定），皆難謂係具體理由
    ，俾與第二審上訴制度旨在請求第二審法院撤銷、變更第一
    審不當或違法之判決，以實現個案救濟之立法目的相契合，
    並節制濫行上訴（最高法院97年度台上字第892號判決參照
    ）。是以上訴人之上訴書狀或補提之上訴理由書，雖有敘述
    上訴理由，惟如未具體指摘或表明第一審判決有何上述不當
    或違法之情形，即與未敘述具體理由無異，其所為上訴，即
    不符合法定要件。
二、本件上訴人即被告乙○○不服原審判決，提起上訴，其上訴
    理由略以：本案被告之存摺、金融卡及密碼係遭友人黃志芳
    非法盜取使用，因係被告友人且無實際之金錢損失，故未採
    取法律行動，又被告家有高齡父親待養，實無法受此迫害云
    云。
三、經查：被告乙○○明知將自己之金融機構帳戶存摺、金融卡
    及密碼交付他人使用，可能遭詐欺集團提供非法使用，並可
    能因而幫助他人從事詐欺等不法犯罪，竟仍在不違背其本意
    之情況下，基於幫助他人詐欺取財之未必故意，於民國96年
    8月間至同年9月1日前之某日，在臺灣地區某不詳處所，將
    其所有之中國信託商業銀行（下稱中國信託銀行）第000000
    0000 00號帳戶存摺、金融卡與密碼交給真實姓名年籍不詳
    之成年人使用。該人所屬詐欺集團成員並意圖為自己不法之
    所有，於96年9月1日下午5時許，撥打電話向甲○○佯稱：
    甲○○之前在網路購物匯款程序有誤，設定成分期付款，需
    按對方指示將分期付款取消等語，甲○○因此誤信為真，遂
    依詐騙集團成員之指示操作自動提款機，而於同日匯款新臺
    幣（下同）共計九萬三千元至乙○○上開中國信託銀行帳戶
    內，旋遭詐騙集團成員提領一空。嗣甲○○發覺有異，始報
    警循線查知上情。業經原審審酌卷內事證後，認被告所涉幫
    助詐欺取財犯行，罪證明確，適用刑法第28條、第339條第1
    項、第30條等規定，量處有期徒刑四月，如易科罰金，以一
    千元折算一日，經核並無不合，量刑亦屬妥適。被告提起上
    訴猶泛言其金融卡等物係遭友人所竊，且有高齡父親待養云
    云，然其所辯各節，如何與一般經驗及論理法則不符，均經
    原判決詳敘指駁甚明（見原判決正本第2、3頁理由二、(二)）
    ，且其所稱友人黃志芳其人，除無真實年籍及住所，本院無
    從調查傳喚外，該事證如何不可採信，亦已據原判決論敘被
    告於明知遭竊之情形下，竟未向警方報案查緝該友人之竊盜
    犯行，顯與常情有悖，其辯稱遭他人偷竊云云，顯不可採。
    乃被告就原審已審酌之事項，復又重事爭執，並未依據卷內
    既有訴訟資料或提出新事證，指摘或表明原判決關於認事、
    用法或量刑有何足以影響於判決本旨之違法或不當，而構成
    應予撤銷之具體事由。揆諸首揭說明，自難認其已具體表明
    上訴理由，其上訴不合法定要件，爰不經言詞辯論逕予駁回
    。
據上論斷，應依刑事訴訟法第367條前段、第372條，判決如主文
。
中    華    民    國    98    年    3     月    5     日
                  刑事第十庭審判長法  官  楊炳禎
                                  法  官  李春地
                                  法  官  朱光仁
以上正本證明與原本無異。
不得上訴。
                                  書記官  王宜玲
中    華    民    國    98    年    3     月    6     日


司法院資訊處製作；財團法人民間司法改革基金會備份。
